【裁判字號】    94,易,869
【裁判日期】    951031
【裁判案由】    竊盜
【裁判全文】
臺灣臺南地方法院刑事判決               94年度易字第869號
公  訴  人  臺灣臺南地方法院檢察署檢察官
被      告  丁○○
上列被告因竊盜案件，經檢察官提起公訴（94年度核退偵字第771號）
，本院判決如下：
    主  文
丁○○竊盜，處拘役伍拾日。如易科罰金以銀元參佰元即新台幣
玖佰元折算壹日。
    事  實
一、丁○○意圖為自己不法所有，於民國94年3月4日19時30分許
    至翌（5日）日早上9時之間，在台南縣白河鎮○○里○○路
    96號前, 以不詳之物破壞甲○○所有車號D5-4661號自用小
    客車之左前車窗玻璃（毀損部分未據告訴），並侵入上開車
    內竊取汽車音響主機乙台, 得手後逃逸, 經甲○○發現後報
    警, 於汽車音響架上採獲丁○○右中指指紋，而查悉上情。
二、案經台南縣警察局白河分局報告臺灣臺南地方法院檢察署檢
    察官偵查起訴。
    理  由
一、訊據被告丁○○矢口否認有何竊盜之犯行，辯稱：「不承認
    犯罪事實及罪名，我平常白天都在上班，發生竊案的時間我
    人在桃園。」、「我確實沒有偷汽車音響，我並沒有來臺南
    ，且從桃園來臺南要四、五個小時，我隔天還要上班，我不
    會來臺南偷東西。」云云。經查：
    （一）被害人甲○○之Ｄ５─4661號自小客車確於上揭時地
          被竊汽車音響一台等事實，業據被害人甲○○於警詢
          時供述甚詳（未據聲明異議，依刑事訴訟法第一百五
          十九條之五第二項得作為證據）。且有該自用小客車
          被竊音響後之現場翻印照片四張附卷足憑。經警於該
          車內搜證結果確在該車之裝設音響主機置物架上採得
          行竊者之指紋，經送內政部警政署刑事警察局鑑定結
          果，與被告丁○○檔存之指紋卡右中指指紋相符。是
          故，被害人之汽車內之音響，於上揭失竊時地既未有
          他人入侵之之相關證據，僅留有被告之指紋，顯見被
          告係侵入該車行竊音響之人無誤。
    （二）被告雖於本院審理中，聲請傳喚證人即其胞姊丙○○
          到庭結證稱：「九十四年三月四日晚上七點到三月五
          日早上九點被告是和我在一起。」、「直接到我家裡
          ，在龜山，那是候我快要結婚了，被告和他女朋友來
          我家，一直到第二天。」云云（見本院95年3月14 日
          上午之審判筆錄第3頁）。以作為其不在場之證明。
          惟查，被告自警詢迄偵查中始終未供述其於三月四日
          至五日間至其胞姊家之事，迨本院準備程序始為此辯
          解，證詞難免係事後勾串迴護，證人丙○○又係被告
          之胞姊，基於姊弟親情，其證詞亦難免袒護偏頗，可
          信性已屬偏低；況且證人丙○○當庭承接上揭證述，
          證稱：「因為隔天要上班，我們一起去吃一些東西，
          差不多到當天晚上十點左右騎機車離開。」等語（同
          上揭筆錄），本院再質之：「所以九十四年三月四日
          晚上十點到九十四年三月五日上午你沒有和被告在一
          起？」、答：「是的。」（參見本院上揭審判筆錄第
          5 頁）足認證人所證被告與其女友到他家，一直到第
          二天之證詞並非實在。參之本案被害人之汽車音響失
          竊時間係94年3月4日晚上七時三十分許至翌日（5）
          日上午九時許之間。而被告自3月4日晚上十時許即離
          開證人丙○○住處，故證人之證詞尚不能作為被告於
          案發時之不在場證明。被告此部份之辯解即不可採。
    （三）被告又辯稱伊於九十四年三月四日至伊胞姊家返回住
          處，其間並在四日晚上十時三十三分在7─11便利超
          商買食品，於翌日（五日）仍然於上午七時二十七分
          至其任職之中榮電瓷工業股份有限公司上班，有上班
          之打卡表與便利超商之統一發票可證云云。惟查，如
          前所述本案之失竊時間係三月四日晚上七時三十分至
          翌日（五日）九時之間，縱如被告所辯，則其於三月
          四日晚上十時三十三分至翌日（五）七時二十七分，
          合計有八小時五十分之時間，仍無不在場之相關證據
          恰與本件被害人音響失竊之時間相符。以桃園縣中壢
          市至台南縣白河鎮往返時間，八小時五十分應屬足足
          有餘。是以此部份不在場之辯解，亦不可採。
    （四）另被告辯稱伊於民國八十六年至八十七間曾在三陽喜
          美湖口廠工作，負責裝配雷達、汽車音響、尾翼等零
          件云云，留於音響置物架上之被告指紋可能係被告當
          年工作所遺留。本院向位於新竹縣湖口鄉之三陽工業
          股份有限公司（下稱三陽公司）函查被告有否任職該
          公司？經三陽公司查復本院稱：被告未曾於該公司任
          職等情，有三陽公司95年6月2日（95）三工管字第
          325號函附卷足證（見本院審判卷第37頁）；被告嗣
          於再開辯論程序中又辯稱伊任職處係該公司之「物流
          中心」非總公司云云，惟查前揭三陽公司所查復者，
          係被告未在該公司任職，應包括該公司所有部門，含
          被告所辯稱之「物流中心」。而被告所稱之「物流中
          心」究否存在？名稱為何？均有所不明，被告並無法
          提供真實名稱、地址，而無從查證。是故，被告此部
          份之辯解即無足採。
綜上所述，本案被告侵入被害人自小客車竊取音響之罪證已甚明
確，而被告所辯應屬卸責之詞，俱不可採信，犯行可以認定，應
予論罪科刑。
二、核被告所為，係犯刑法第320條第1項款之竊盜罪。爰審酌被
    告於五年內尚無犯罪前科，品行尚屬良好、犯罪動機、目的
    、手段、所生之危害及犯罪後未能坦承認錯之態度等一切情
    狀，量處如主文所示之刑，並諭知易科罰金之折算標準。
三、另按行為後法律有變更者，適用行為時之法律。但行為後之
    法律有利於行為人者，適用最有利於行為人之法律，刑法第
    2 條第1項定有明文。本件被告於犯罪時之刑法第41條第1項
    前段規定：「犯最重本刑為5年以下有期徒刑以下之刑之罪
    ，而受6個月以下有期徒刑或拘役之宣告，因身體、教育、
    職業、家庭之關係或其他正當事由，執行顯有困難者，得以
    1 元以上3元以下折算一日，易科罰金。」又被告行為時之
    易科罰金折算標準，修正前罰金罰鍰提高標準條例第2條前
    段（現已刪除）規定，就其原定數額提高為100倍折算1日，
    則本件行為時之易科罰金折算標準，應以銀元300元折算1日
    ，經折算為新臺幣後，應以新臺幣900元折算為1日。惟95年
    7 月1日修正公布施行之刑法第41條第1項前段則規定：「犯
    最重本刑為五年以下有期徒刑以下之刑之罪，而受六個月以
    下有期徒刑或拘役之宣告者，得以新臺幣一千元、二千元或
    三千元折算一日，易科罰金。」比較修正前後之易科罰金折
    算標準，以95年7月1日修正公布施行前之規定，較有利於被
    告，則應依刑法第2條第1項前段，適用修正前刑法第41 條
    第1項前段規定，定其折算標準。
四、修正刑法係自九十五年七月一日起施行，在此之前，刑法分
    則編有關罰金刑之貨幣單位係銀元；且依刑法分則編應處罰
    金者，應適用罰金罰鍰提高標準條例第一條、第四條之規定
    ，亦即應按各該具體條文制定或修正之時間先後，定其提高
    之倍數。惟被告行為後，刑法施行法增訂第一條之一，於九
    十五年六月十四日經總統公布，並自同年七月一日起施行；
    該條規定：「中華民國九十四年一月七日刑法修正施行後，
    刑法分則編所定罰金之貨幣單位為新臺幣。九十四年一月七
    日刑法修正時，刑法分則編未修正之條文定有罰金者，自九
    十四年一月七日刑法修正施行後，就其所定數額提高為三十
    倍。但七十二年六月二十六日至九十四年一月七日新增或修
    正之條文，就其所定數額提高為三倍」。亦即自九十五年七
    月一日起，刑法分則編所定罰金之貨幣單位，由原來之銀元
    改為新臺幣，且九十四年一月七日刑法修正時，刑法分則編
    未修正之條文定有罰金者，自九十五年七月一日起，有關罰
    金之數額提高為三十倍。查刑法第三百二十條第一項之罪自
    二十四年七月一日公布施行後即未再做修正，而該條設有罰
    金刑之處罰，依增訂刑法施行法第一之一條之規定，其罰金
    以新臺幣為單位，數額應提高三十倍。然此與修正前之罰金
    以銀元為單位，適用罰金罰鍰提高標準條例之結果應提高十
    倍者，對被告而言，並無不利（新臺幣與銀元之比例為一比
    三，換算結果，亦為三十倍）。因此，刑法施行法第一條之
    一係替代罰金罰鍰提高標準條例部分條文，與罰金罰鍰提高
    標準條例罰金額度相同，既不發生有利或不利問題，只是將
    貨幣單位由銀元改為新臺幣，並非法律變更刑度之條文，當
    無比較新舊法問題，併此敘明。
據上論結，應依刑事訴訟法第299條第1項前段，刑法第2條第1項
前段、第320條第1項、第41條第1項前段（修正前），刑法施行
法第1條之1，罰金罰鍰提高標準條例第2條（廢止前），判決如
主文。
本案經檢察官乙○○到庭執行職務。
中    華    民    國    95    年    10    月    31    日
                  刑事第九庭  審判長 法  官  楊清安
                                     法  官  卓穎毓
                                     法  官  朱中和
以上正本證明與原本無異。
如不服本判決應於送達後10日內向本院提出上訴狀。（應附繕本
）
                                     書記官  陳著振
中    華    民    國    95    年    11    月    1     日
附錄本案論罪科刑法條全文：
中華民國刑法第320條第1項：
意圖為自己或第三人不法之所有，而竊取他人之動產者，為竊盜
罪，處5年以下有期徒刑、拘役或5百元以下罰金。


司法院資訊處製作；財團法人民間司法改革基金會備份。
